---
title: "Évolution dans le temps des décès en Belgique"
author: "___"
date: "`r Sys.Date()`"
format:
  html:
    code-fold: true
    code-tools: true
    toc: true
editor: visual
lang: fr
---

```{r setup, include=FALSE}
# Ceci est nécessaire pour les tests SDD, ne pas utiliser dans un "vrai" projet
if (!"tools:tests" %in% search())
  source(here::here("tests/tools_tests.R"), attach(NULL, name = "tools:tests"))

# Configuration de l'environnement SciViews::R
SciViews::R(___, lang = "fr")
```

# Introduction

L'office des statistiques de Belgique répertorie le nombre de décès en Belgique au cours du temps. Ces données sont disponibles ici : <https://statbel.fgov.be/fr/themes/population/mortalite-et-esperance-de-vie/tables-de-mortalite-et-esperance-de-vie>

# But

Notre but est de décomposer et d'analyser ces données pour déterminer s'il y a une tendnace à log terme, un ou plusieurs cycles et si les décès sont plus fréquents à certaines périodes de l'année.

# Matériel et méthodes

Les données de mortalité cumulée mensuelle entre 1992 et 2021 proviennent du site de l'office des statistiques de Belgique : <https://statbel.fgov.be/fr/themes/population/mortalite-et-esperance-de-vie/tables-de-mortalite-et-esperance-de-vie>

L'analyse est réalisée avec la SciViews Box 2023 dans Saturn Cloud (Linux), utilisant le logiciel R(r R.version.string). Le package {pastecs} version r packageVersion("pastecs") est utilisé pour étudier la série temporelle.

# Analyse

<!--% Importez le jeu de données à partir du fichier `death_month.rds` qui se trouve dans le dossier `data`. -->

```{r import, record='RODFS', object='death'}
death <- read(___)
```

Voici le graphique de la mortalité cumulée mensuellement en Belgique de 1992 à 2021.

<!--%  Convertissez le jeu de données en série temporelle univariée dans `death_ts` et réalisez-en un graphique. -->

```{r dts, record='ROA', object='death_ts', arg='tsp,class'}
death_ts <- ts(___)
plot(death_ts)
```

<!--% Interprétez ce graphique. -->

```{r dtscomment, output='asis'}
select_answer(r"-{
[] -  Une tendance générale domine la série.
[] -  Un cycle saisonnier domine la série.
[] -  Un cycle de fréquence indéterminée domine la série.
[] -  Un cycle et une tendance générale sont tous deux clairement visibles dans la série.
[] -  La série ne présente *a priori* aucune caractéristique remaquable sur le graphique.
[] -  La série semble s'apparenter à du bruit blanc.}-")
```

## Description de la série

<!--% Étudiez l'autocorrélation de cette série. -->

```{r dacf, record='ROP', object = 'dacf'}
dacf <- ___
```

<!--% Interprétez ce graphique.-->

```{r dacfcomment, output='asis'}
select_answer(r"-{
[] -   L’autocorrélation est forte.
[] -   L’autocorrélation est faible.
[] -   L'autocorrélation est typique d'une série cyclique.
[] -   Le graphique de l'autocorrélation est représentatif d'un cycle mensuel dominant.
[] -   Le graphique de l'autocorrélation est représentatif d'un cycle annuel dominant.
[] -   Le graphique de l'autocorrélation est représentatif d'une tendance à long terme dominante.
[] -   Le graphique de l'autocorrélation est représentatif d'un bruit blanc.}-")
```

<!--% Déterminez si une tendance à long terme est significative dans cette série grâce à un test de bootstrap 999 fois et effectuez-en le graphique. -->

```{r dtrend, record='ROP', object='death_trend', arg='R,t0'}
death_trend <- ___
plot(death_trend)
```

<!--% Interprétez ce graphique.-->

```{r dtrendcomment, output='asis'}
select_answer(r"-{
[] -  Il y a une tendance générale significative à l’augmentation de la série.
[] -  Il n’y a pas de tendance générale.
[] -  Il y a une tendance générale significative à la diminution de la série.}-")
```

## Stationnarisation et étude des cycles

Étant donné que la série n'est pas stationnaire, nous ne pouvons effectuer d'analyse spectrale. Nous allos la filtrer par la méthode des différences afin de la stationnariser.

<!--% Stationnarisez la série grâce à la méthode des différences et effectuez-en le graphique. Untilisez un décalage (lag) adéquat pour vous assurer de conserver un maximum du cycle saisonnier dans la série filtrée. -->

```{r dtsdiff, record='ROP', object='death_diff', arg='specs'}
death_diff <- tsd(___)
plot(death_diff, col = 1:3)
```

Nous pouvons à présent effectuer une analyse spectrale sur la série stationnarisée.

<!--% Extrayez la composante filtrée avec `extract()` dans `death_stat`. Ensuite effectuez une analyse spectrale de la composante "filtered" avec un lissage relativement failbe de 3 et 5. -->

```{r dspectrum, record='ROP', object='dspec', arg='bandwidth'}
death_stat <- extract(___)
dspec <- ___
```

<!--% Interprétez cette analyse spectrale. -->

```{r dspectrumcomment, output='asis'}
select_answer(r"-{
[] -   Cette série ne présente aucun cycle significatif.
[] -   Un cycle mensuel significatif est observé.
[] -   Un cycle trimestriel significatif est observé.
[] -   Un cycle semestriel significatif est observé.
[] -   Un cycle annuel significatif est observé.
[] -   Un cycle à trois ans est observé de manière significative.
[] -   Un cycle à cinq ans est observé de manière significative.}-")
```

## Décomposition par LOESS

Notre série présente à la fois une tendance générale et un cycle (ce dernier est d'ailleurs dominant). Nous allons utiliser une décomposition LOESS pour extraire ces deux composantes ainsi que les résidus.

<!--% Décomposez votre série grâce à la méthode LOESS afin d'extraire en une seule fois le cycle saisonnier et la tendance générale. Utilisez la fonction `tsd()`. Choisissez judicieusement vos arguments pour un traitement ciblé. -->

```{r dloess, record='ROP', object='death_loess', arg='specs'}
death_loess <- tsd(___)
plot(death_loess, col = 1:4)
```

<!--% Interprétez cette décomposition de la série. -->

```{r dloesscomment, output= 'asis'}
select_answer(r"-{
[] -   La tendance générale montre une augmentation régulière et continue.
[] -   La tendance générale montre une augmentation à partir de la moitié de la série.
[] -   La tendance générale montre une augmentation à partir de la moitié de la série et des valeurs particulièrement élevées durant les deux dernières années.
[] -   Le cycle saisonnier est régulier dans le temps.
[] -   Le cycle saisonnier évolue dans le temps mais son amplitude reste constante.
[] -   Le cycle saisonnier évolue dans le temps et son amplitude est à l'augmentation dans le temps.
[] -   Le cycle saisonnier évolue dans le temps et son amplitude diminue dans le temps.
[] -   Les résidus ne semble plus contenir beaucoup d'information.
[] -   Les résidus ne semblent plus contenir beaucoup d'information, si ce n'est pour les deux dernières années ou des pics importants sont observables.}-")
```

<!--% Utilisez la fonction `tseries()` pour convertir votre décomposition en un objet `mts` contenant l'ensemble des composantes et nommé `death_mts`. -->

```{r tseries, record='ROA', object='death_mts', arg='tsp,class'}
death_mts <- ___
```

## Cycle saisonnier

<!--% Sélectionnez la composante qui vous intéresse et étudiez les cycles présents dans cette série grâce à l'analyse spectrale en utilisant un lissage léger de 3 et 5. -->

```{r sspectrum, record='ROP', object='sspec', arg='bandwidth'}
sspec <- spectrum(___)
```

<!--% Interprétez vos résultats de cette analyse spectrale et comparez-là à l'analyse spectrale après filtrage par les différences que vous aviez obtenue plus haut. -->

```{r sspectrumcomment, output='asis'}
select_answer(r"-{
[] -   Cette série ne présente aucun cycle significatif.
[] -   Un cycle mensuel significatif est observé.
[] -   Un cycle trimestriel significatif est observé.
[] -   Un cycle semestriel significatif est observé.
[] -   Un cycle annuel significatif est observé.
[] -   Un cycle à trois ans est observé de manière significative.
[] -   Un cycle à cinq ans est observé de manière significative.
[] -   Par rapport à l'analyse spectrale sur les différences, le spectre est très semblable.
[] -   Par rapport à l'analyse spectrale sur les différences, le spectre montre une sélection uniquement de d'un cycle annuel.
[] -   Par rapport à l'analyse spectrale sur les différences, le spectre montre une sélection d'un cycle annuel avec échos significatifs à 2, 3, 4 et 5 ans^-1^ (à cause du lissage par moyennes mobiles).
[] -   Par rapport à l'analyse spectrale sur les différences, le spectre montre une sélection d'un cycle annuel avec échos non significatifs à 2, 3, 4 et 5 ans^-1^ (à cause du lissage par moyennes mobiles).}-")
```

Est-ce que la mortalité dépend du mois ?

<!--% Réalisez le graphique qui va vous permettre de déterminer si la mortalité varie d'un mois à l'autre. -->

```{r month, record='ROP', object = 'bpl', arg='conf'}
bpl <- ___
```

<!--% Interprétez les résultats du graphique précédent.-->

```{r monthcomment, output='asis'}
select_answer(r"-{
[] -   La mortalité est sensiblement la même tout au long de l'année.
[] -   La mortalité est plus forte en hiver, en particulier en janvier.
[] -   La mortalité est plus forte au printemps, en particulier en avril.
[] -   La mortalité est plus forte en été, en particulier en juillet.
[] -   La mortalité est plus forte en automne, en particulier en septembre.}-")
```

## Étude des résidus

<!--% Sélectionnez la composante qui vous intéresse et étudiez-là du point de vue de l'autocorrélation. -->

```{r racf, record='ROP', object='racf'}
racf <- ___
```

<!--% Interprétez cette analyse de l'autocorrélation des résidus.-->

```{r racfcomment, output='asis'}
select_answer(r"-{
[] -   L’autocorrélation est forte.
[] -   L’autocorrélation est faible.
[] -   L'autocorrélation est typique d'une série cyclique.
[] -   Le graphique de l'autocorrélation est représentatif d'un cycle mensuel dominant.
[] -   Le graphique de l'autocorrélation est représentatif d'un cycle annuel dominant.
[] -   Le graphique de l'autocorrélation est représentatif d'une tendance à long terme dominante.
[] -   Le graphique de l'autocorrélation est représentatif d'un bruit blanc.}-")
```

# Discussion et conclusions

<!--% Rédigez une discussion et des conclusions en 2 à 4 phrases sur base de votre étude. Rappelez-vous de ce qui s'est passé en 2020 et 2021 et mettez vos observations en relations avec ces faits. Remplacez le texte ci-dessous par votre discussion. -->

...votre discussion ici...
