---
title: "Evolution Nombre de décès en Belgique"
author: "___"
date: "16/11/2020"
output: html_document
---

```{r setup, include=FALSE}
knitr::opts_chunk$set(echo = TRUE)
```

# Situation

L'office des statistiques de Belgique suit le nombre de décès en Belgique au cours du temps. 

Les données utilisées sont disponible via le lien suivant <https://statbel.fgov.be/fr/themes/population/mortalite-et-esperance-de-vie/tables-de-mortalite-et-esperance-de-vie>

# But 

Tentez d'apporter des éléments de réponse aux questions suivantes :
 
- y a t'il un mois où le nombre de décès est plus élevé ? 

- y a t'il une tendance à l'augmentation ou la diminution du nombre de décès au cours du temps ? 

# Analyse

<!--- Consignes 
Importez le jeu de données et convertissez ce dernier en série temporelle. 
---->

```{r import}
death <- 
death_ts <- ts()
```

<!--- Consignes 
Réalisez un graphique de votre objet death_ts. Renseignez vos observations à la suite de ce graphique en maximum 3 lignes.
---->

```{r tsplot}

```

<!--- Consignes
Etudiez votre série temporelle. Intéressez vous aux début et à la fin de votre série. Renseignez vos observations en maximum 1 lignes.
--->

```{r tsinfo}

```

<!--- consignes
Réalisez des agrégation/des statistiques glissantes. Réalisez un graphique de ces données. Renseignez vos observations en maximum 2 phrases.
--->

```{r statslide}

```

<!--- consignes
Réalisez un graphique avec des boites de dispersion afin de faire ressortir les nombre de décès par mois. Renseignez vos observations en maximum 2 phrases.
--->

```{r boxplot}

```

<!--- consignes
Etudiez l'autocorrélation de cette série. Renseignez vos résultats en 1 phrases.
--->

```{r acf}

```

## Décomposition de la série

Afin d'étudier la tendance générale de la série, il faut en retirer le cycle. 

### Filtrage par la méthode des moyennes mobiles

<!--- consignes
Décomposez votre série grâce à la méthode des moyennes mobiles. Utilisez la fonction tsd(). Définissez judicieusement l'argument `order =`.
--->

```{r tsd}
death_mb <- tsd()
plot(death_mb)
```

<!--- consignes
Utilisez la fonction extract() afin d'extraire de l'objet tsd la composante qui vous intéresse afin de répondre à la question relative à la tendance générale.
--->

```{r extract}

```

<!--- consignes
Analysez cette composante afin de vérifier si un tendance générale est présente. Renseignez vos résultats en 3 lignes.
--->

```{r trend}

```

<!--- Bonus
Vous souhaitez aller plus loin dans l'analyse et vous intéressez au résidus de votre décomposition. Rajoutez des chunks ci-dessous et continuer votre réflexion.
--->

### Décomposition par LOESS

La méthode LOESS peut également vous servir à extraire la tendance.

<!--- consignes
Décomposez votre série grâce avec LOESS. Utilisez la fonction tsd(). Définissez judicieusement vos arguments.
--->

```{r tsd}
death_loess <- tsd()
plot(death_loess)
```

<!--- consignes
Utilisez la fonction tseries() afin d'obtenir un objet mts avec l'ensemble des composantes. 
--->

```{r tseries}

```

<!--- consignes
Sélectionnez la composante qui vous intéresse et étudier la tendance générale. Renseignez vos résultats en 3 lignes.
--->

```{r trendmts}

```

<!--- Bonus
Vous souhaitez aller plus loin dans l'analyse et vous intéressez aux autres composantes de votre objet tsd. Rajoutez des chunks ci-dessous et continuer votre réflexion.
--->


# Conclusion 

<!--- Consignes
Renseignez en 5 phrases maximum les réponses aux questions posées dans le but de ce documents
--->

