---
title: "Évolution des décès en Belgique"
author: "___"
date: "___"
output: html_document
---

```{r setup, include=FALSE}
knitr::opts_chunk$set(echo = TRUE)
SciViews::R
```

## Introduction

L'office des statistiques de Belgique répertorie le nombre de décès en Belgique au cours du temps. Ces données sont disponibles ici : <https://statbel.fgov.be/fr/themes/population/mortalite-et-esperance-de-vie/tables-de-mortalite-et-esperance-de-vie>

## But

Apportez des éléments de réponse aux questions suivantes :

-   Y a-t-il un mois de l'année où le nombre de décès est plus élevé ?

-   Y a-t-il une tendance à l'augmentation ou la diminution du nombre de décès au cours du temps ?

## Analyse

<!--% Importez le jeu de données à partir du fichier `death_month.rds` dans le dossier `data` et convertissez ce dernier en série temporelle univariée. Déterminez les caractéristiques temporelles de la série (début, fin, fréquence, etc.)-->

```{r import}
death <- ___
death_ts <- ts(___)
```

<!--% Réalisez un graphique de votre objet `death_ts`. -->

```{r tsplot}

```

<!--% Interprétez ce graphique en 2 phrases.-->

<!--% Étudiez l'autocorrélation de cette série et expliquez ce que vous y observez. -->

```{r acf}

```

<!--% Interprétez ce graphique en 2 phrases.-->

<!--% Calculez des statistiques glissantes accompagnées d'une visualisation graphique. -->

```{r statslide}

```

<!--% Interprétez ce graphique en 2 phrases.-->

### Décomposition par LOESS

<!--% Décomposez votre série grâce à la méthode LOESS afin d'extraire en une seule fois le cycle et la tendance générale. Utilisez la fonction `tsd()`. Choisissez judicieusement vos arguments pour un traitement ciblé. -->

```{r tsd2}
death_loess <- tsd(___)
plot(death_loess)
```

<!--% Interprétez et expliquez le choix des arguments employés pour décomposer votre série en maximum 4 phrases. -->

<!--% Utilisez la fonction `tseries()` afin d'obtenir un objet `mts` contenant l'ensemble des composantes. -->

```{r tseries}

```

### Étude de la tendance générale

<!--% Sélectionnez la composante qui vous intéresse et répondez à la question suivante : "Y a-t-il une tendance à l'augmentation ou la diminution du nombre de décès au cours du temps ?" -->

```{r trendmts}

```

<!--% Interprétez vos résultats en 2 phrases.-->

### Étude de la saisonnalité

<!--% Sélectionnez la composante qui vous intéresse et étudiez les cycles présents dans cette série.-->

```{r cyclemts}

```

<!--% Interprétez vos résultats en 2 phrases.-->

<!--% Répondez à la question suivante : "Y a-t-il un mois de l'année où le nombre de décès est plus élevé ?" -->

```{r month}

```

<!--% Interprétez vos résultats en 2 phrases.-->

### Étude des résidus

<!--% Sélectionnez la composante qui vous intéresse et étudiez-là.-->

```{r resid}

```

<!--% Interprétez vos résultats en 2 phrases.-->

## Discussion et conclusions

<!--% Répondez aux questions posées dans la section but en 5 phrases maximum. -->
